臺灣臺北地方法院刑事判決　　　　　　　　　　　　九十二年度訴字第一五００號
　　公　訴　人　臺灣臺北地方法院檢察署檢察官
　　被　　　告　乙○○
　　　　　　　　甲○○
　　　　　　　　　　　　（現羈押於臺灣臺北看守所）
　　右二人共同
　　指定辯護人　本院公設辯護人丁○○
右列被告等因強盜等案件，經檢察官提起公訴（九十二年度偵字第九九０九號），本
院判決如左：
    主  文
乙○○意圖為自己不法之所有，而侵占自己持有他人之物，累犯，處有期徒刑肆月，
如易科罰金，以參佰元折算壹日。
甲○○竊盜，因防護贓物、脫免逮捕，當場施以強暴，累犯，處有期徒刑伍年陸月。
乙○○被訴準強盜部分、甲○○被訴侵占部分均無罪。
    事  實
一、乙○○與甲○○為雙胞胎兄弟，乙○○於民國八十九年間因犯竊盜、詐欺等罪，
    經臺灣高等法院、臺灣臺北地方法院分別判處有期徒刑五月、四月確定，應執行
    有期徒刑九月，於九十一年七月二十六日執行完畢；甲○○於八十九年間因犯詐
    欺罪，經臺灣臺北地方法院判處有期徒刑四月確定，於九十年九月九日執行完畢
    。詎乙○○、甲○○仍不知悔改，於九十一年十一月四日晚間八、九時左右，乙○○及甲○○邀約丙○○及戊○○見面，四人會合後一同用餐，嗣後並前往臺北
    市中山區○○○路○段一六八號五樓好樂迪ＫＴＶ五０七號包廂內唱歌，乙○○
    於用餐時，先向丙○○借用ＮＯＫＩＡ八三一０型號行動電話一支（序號：00
    0000000000000號），插入自己之ＳＩＭ卡使用，迨四人進入上開
    包廂後，乙○○於九十一年十一月五日凌晨二點許，竟意圖為自己不法之所有，
    將其持有丙○○之上開行動電話侵占入己，隨即以出外接朋友為藉口，離開包廂
    不歸。之後甲○○趁丙○○至包廂外如廁之際，竊取戊○○所有皮包內之現金新
    臺幣（下同）一萬餘元及置於桌上之ＮＯＫＩＡ八三一０型行動電話一支（序號
    ：000000000000000號），得手後適為戊○○發現，呼喊「做什
    麼」並起身向前欲阻止甲○○，詎甲○○為防護贓物及脫免逮捕，當場徒手將戊○○推倒在地並逃逸之。
二、案經丙○○、戊○○訴由臺北市政府警察局中山分局移送臺灣臺北地方院檢察署
    檢察官偵查起訴。
    理  由
甲、有罪部分：
壹、被告乙○○被訴侵占部分：
一、右揭事實，業據被告乙○○坦承不諱，核與證人即被害人丙○○、證人戊○○於
    本院審理之證述互核一致，足認被告乙○○自白與事實相符，是以本件事證明確
    ，被告乙○○侵占犯行堪以認定。
二、核被告乙○○所為，係犯刑法第三百三十五條第一項之侵占罪。起訴書雖認此部
    分被告乙○○係與被告甲○○共犯刑法第三百二十條第一項之普通竊盜罪嫌（被
    告甲○○共犯部分另後述），惟本件被告乙○○持有丙○○之上開行動電話已得
    丙○○之同意，相較於竊盜罪之構成要件須乘人不知竊取尚在他人持有下之物，
    尚屬有間，是以蒞庭檢察官於本院審理時將此部分起訴法條更正為刑法第三百三
    十五條第一項之侵占罪，本院究其侵占罪與竊盜罪二者侵害財產法益、侵害之時
    、地及被害主體，均無差異，且均具有「意圖為自己不法之所有」之主觀犯意及
    侵害「他人之物」為犯罪客體之構成要件，並有罪質上共通性，尚未逾越檢察官
    請求確定具有侵害性基本社會事實同一性之範圍（最高法院八十八年度台非字第
    三五０號判決參照），自得就更正後之起訴法條予以論科，毋庸再變更起訴法條
    ，併此敘明。又被告乙○○前於八十九年間因犯竊盜、詐欺等罪，經臺灣高等法
    院、臺灣臺北地方法院判處有期徒刑五月、四月確定，應執行有期徒刑九月，於
    九十一年七月二十六日執行完畢，有臺灣高等法院被告全國前案紀錄表在卷可稽
    ，其受有期徒刑之執行完畢，於五年內再犯本件有期徒刑以上之罪，為累犯，應
    依刑法第四十七條規定，加重其刑。爰審酌被告素行不端，惟犯罪後坦承犯行，
    侵占所後之手機價值非鉅，及其犯罪之動機、目的、所受之刺激、手段、智識程
    度等一切情狀，量處如主文所示之刑，並諭知易科罰金之折算標準，以資懲儆。
貳、被告甲○○被訴準強盜部分：
一、訊據被告甲○○固坦承於右開時、地取得戊○○之上開行動電話及現金一萬餘元
    ，惟否認有準強盜之犯行，辯稱：上開行動電話及現金一萬餘元係經戊○○同意
    所借取，並無暴力行為等語。經查：
（一）前揭被告甲○○所為犯行，業據證人即被害人戊○○於本院審理時證稱：「（
      乙○○下樓梯之後，包廂裡面剩下三個人，在包廂裡面有沒有發生何事？）有
      ，那時丙○○上廁所，剩下我跟甲○○在包廂，甲○○乘我不注意的時候甲○○拿了我的錢包裡面的一萬元還有手機。（你說是用拿的，所謂拿你的手機及
      一萬元是用何種方式？）先唱歌並把燈關的很暗，我看他用手拿我的皮包裡面
      的錢還有手機，我問他你在做什麼，他就推了我一下，就跑出去了，我也有追
      出去。（你如何看到他用手去拿你皮包裡面的錢？）包廂雖然很暗，但是電視
      有光線，甲○○是坐在沙發上，皮包在甲○○的左後方，我發現他偷偷摸摸的
      開我的皮包，我問他在幹什麼，然後他就跑了。（你說他有推你一下，是如何
      推的？）當時我站起來，他就推我，我就倒在沙發上。（他推你的動作，是他
      當時已經拿到錢了嗎？）是的。（有無拿到手機？）也已經拿到了。（是你喊
      他在幹什麼之後，他才推你嗎？）是的。（你在喊他做什麼時，你有無身體向
      前去拿回你的皮包？）有。他推倒我，跑出去，我就追出去，然後遇到丙○○
      。（當你看到丙○○的時候，你人是否在包廂裡面？）是的，我剛好爬起來，
      她進來問發生何事，我說甲○○搶我的錢，她就跟我一起追出去。」等語甚詳
      ，並有證人丙○○於本院審理時證述：「第十頁的那個人（即乙○○）下去接
      他的朋友，我就去廁所，我回來後看到戊○○在地上，我說你為何在地上，戊○○對我說那個人把我的錢及手機拿走了，我就把她扶起來就去追。（你從廁
      所回來，有無看到甲○○？）我從廁所回來，看到甲○○從包廂衝出去，再看
      到戊○○在地上。」等語可資佐證，且兩位證人經隔離訊問，自無互相串證之
      虞。而參以證人戊○○於警詢時陳稱：「甲○○趁我朋友丙○○上廁所之際將
      我推倒在地上然後強盜我皮包內之現金一萬餘元及行動電話一支，隨即立刻衝
      出搭計程車逃逸。沒有持兇器攻擊。沒有受傷。．．．乙○○當時先拿走丙○○的行動電話走到外面，而丙○○人於包廂外上洗手間，隨後甲○○即搶盜我
      的財物．．．。」（偵卷第七頁）、又於偵查時證稱：「當丙○○去上廁所時
      ，甲○○把我推倒拿走我之手機及一萬多元。」（偵卷第七一頁反面）等語，
      核其陳述雖未完全一致，然此顯係證人戊○○未解竊盜、搶奪、準強盜及強盜
      等罪之法律意義，且於警詢及偵查時未就案發情形作詳細之陳述所致，尚難據
      此即謂證人戊○○之證述有瑕疵，又戊○○就被告甲○○拿走其行動電話及現
      金一萬餘元，並遭甲○○推倒，且當時丙○○在包廂外如廁等情之指訴始終不
      移，是相較於被告甲○○先辯稱：「手機原來是我買給她們的，因她們是酒店
      小姐，要將手機轉贈他人，所以我才要拿回手機而已．．．。」（本院九十三
      年五月十一日訊問筆錄），後又改稱：「我當時是向她借手機，．．．至於錢
      的部分，我們是到好樂迪去，沒有錢請她們去酒店消費，既然沒有辦法帶她們
      進場，我就拿她的手機及錢逃走。」、「我是跟她說我的朋友還沒有來，還不
      要進場我們到好樂迪去唱歌，請她們先借我們八千元．．．我錢沒有辦法還她
      們，後來我就起了貪念將錢及手機拿了就跑掉了。」等語（本院九十三年五月
      二十五日審判筆錄），證人戊○○之於本院之證詞顯然符合常情而足堪採信。
（二）又被告乙○○供承本件案發當時其與被告甲○○同住，戊○○之行動電話與上
      開其所侵占之丙○○之行動電話置於同處，被告乙○○並於九十一年十一月六
      日將戊○○之行動電話出賣予己○○等情，核與證人己○○之證述與卷附手機
      資源回收契約書一紙相符，是以乙○○既已先離開包廂，竟能持戊○○之行動
      電話予以變賣，顯係從甲○○取得，則綜上足認戊○○之行動電話與現金確係
      遭甲○○竊得無訛。
（三）按刑法第三百二十九條準強盜罪之所謂施強暴或脅迫，只須有此行為即為已足
      ，不以至使人不能抗拒為必要（七十四度台上字第三三二五號判決參照），本
      件被告甲○○於竊得戊○○之行動電話之際，主動以不法之腕力推倒起身靠近
      之戊○○，顯係為防護贓物及脫免逮捕，而有施以強暴之事實。
（四）綜上所述，本件事證明確，被告甲○○犯行洵堪認定。
二、核被告乙○○所為，係犯刑法第三百二十九條、第三百二十八條第一項之準強盜
    罪。起訴書雖認此部分被告甲○○係與被告乙○○共犯刑法第三百二十八條第一
    項之強盜罪嫌（被告乙○○共犯部分另後述），惟準強盜罪與強盜罪二者未逾越
    檢察官請求確定具有侵害性基本社會事實同一性之範圍（最高法院九十二年度台
    上字第九八號亦同此見解），且經蒞庭檢察官於本院審理時將此部分起訴法條更
    正為刑法第三百二十九條之準強盜罪，本院自得就更正後之起訴法條予以論科，
    毋庸再變更起訴法條，併此敘明。又被告甲○○於八十九年間因犯詐欺罪，經臺
    灣臺北地方法院判處有期徒刑四月確定，於九十年九月九日執行完畢，有臺灣高
    等法院被告全國前案紀錄表在卷可稽，其受有期徒刑之執行完畢，於五年內再犯
    本件有期徒刑以上之罪，為累犯，應依刑法第四十七條規定，加重其刑。爰審酌
    被告素行不端，犯後否認犯行，犯後態度不佳，及其犯罪之動機、目的、所受之
    刺激、手段、智識程度等一切情狀，量處如主文所示之刑，以資懲儆。
乙、無罪部分（即被告乙○○被訴準強盜部分、被告甲○○被訴侵占部分：
一、公訴意旨另以：被告乙○○及甲○○共同基於意圖為自己不法所有之犯意聯絡，
    於九十一年十一月四日晚間八、九時左右，邀約丙○○及戊○○用餐及前往臺北
    市中山區○○○路○段一六八號五樓好樂迪ＫＴＶ五０七號包廂內唱歌，乙○○
    前於用餐時，先向丙○○借用ＮＯＫＩＡ八三一０型號行動電話一支（序號：0
    00000000000000號），插入自己之ＳＩＭ卡使用，迨四人進入上
    開包廂後，乙○○於九十一年十一月五日凌晨二點許，竟意圖為自己不法之所有
    ，將其持有丙○○之上開行動電話侵占入己，隨即以出外接朋友為藉口，離開包
    廂不歸。嗣後甲○○趁丙○○至包廂外如廁之際，竊取戊○○所有皮包內之現金
    新臺幣（下同）一萬餘元及置於桌上之ＮＯＫＩＡ八三一０型行動電話一支（序
    號：000000000000000號），得手後適為戊○○發現，呼喊「做
    什麼」並起身向前欲阻止甲○○，詎甲○○為防護贓物及脫免逮捕，當場徒手將
    戊○○推倒在地並逃逸之。因認被告乙○○共犯刑法第三百二十九條第一項之準
    強盜罪嫌、被告甲○○共犯刑法第三百三十五條第一項之侵占罪嫌。
二、本件起訴書原載被告甲○○與被告乙○○共犯刑法第三百二十條第一項之竊盜罪
    嫌及第三百二十八條第一項之強盜罪嫌，業經蒞庭檢察官於本院審理時將起訴法
    條更正為共犯刑法第三百三十五條第一項之侵占罪嫌及刑法第三百二十九條之準
    強盜罪嫌，前已述及，合先敘明。
三、本件公訴人認被告乙○○、甲○○分別涉有右開罪嫌，係以：（一）被害人丙○○之指訴、（二）被害人戊○○之指訴、（三）證人己○○之證述、（四）卷附
    被告乙○○簽立之手機資源回收書，為其論據。
四、按犯罪事實應依證據認定之，無證據不得推定其犯罪事實；不能證明被告犯罪者
    ，應諭知無罪之判決，刑事訴訟法第一百五十四條及第三百零一條第一項，分別
    定有明文。次按認定不利於被告之事實，須依積極證據，苟積極證據不足為不利
    於被告事實之認定時，即應為有利於被告之認定，更不必有何有利之證據；又事
    實之認定，應憑證據，如未能發現相當證據，或證據不足以證明，自不能以推測
    或擬制之方法，以為裁判基礎；至刑事訴訟法上所謂認定犯罪事實之積極證據，
    係指適合於被告犯罪事實之認定之積極證據而言，雖不以直接證據為限，間接證
    據亦包括在內；然而無論直接或間接證據，其為訴訟上之證明，須於通常一般之
    人均不致有所懷疑，而得確信其為真實之程度者，始得據為有罪之認定，倘其證
    明尚未達到此一程度，而有合理之懷疑存在時，致使無從形成有罪之確信，根據
    「罪證有疑，利於被告」之證據法則，即不得遽為不利被告之認定（最高法院三
    十年上字第八一六號、二十九年上字第三一０五號、四十年台上字第八六號及七
    十六年台上字第四九八六號判例意旨參照）。又按共犯之成立，除共同實施犯罪
    行為者外，其就他人之行為負共犯之責者，以有意思聯絡為要件，若事前並未合
    謀，實施犯罪行為之際，又係出於行為者獨立之意思，即不負共犯之責（最高法
    院十九年上字第六九四號判例參照）。
五、經查：
（一）按竊盜因防護贓物、脫免逮捕或湮滅罪證，而當場實施強暴、脅迫，論以強盜
      之規定，自以實施強暴脅迫之人為限，其他竊盜共犯對於行強如無犯意之聯絡
      者，不容概以強盜論擬（最高法院二十三年上字第二三一六號判例參照）。本
      件被告乙○○並未親自對戊○○實施竊取行動電話、現金及強暴之犯行，而於
      被告甲○○實施竊取及強暴行為前即已離開，難謂被告乙○○對被告甲○○因
      防護贓物、脫免逮捕而當場行強部分有犯意之聯絡。至被告乙○○將戊○○所
      有之行動電話變賣，係事後處理贓物問題，與準強盜犯行無關，尚難據此推認
      被告乙○○對被告甲○○之準強盜犯行已有合謀，至被告乙○○有無另涉贓物
      罪嫌，宜由檢察官另行處理，併此敘明。
（二）又按侵占罪為即成犯，於持有人將持有他人之物變易為所有之意思時，即行成
      立，苟非事前共謀，則其後參與處分贓物之人，無論是否成立其他罪名，要難
      論以共同侵占（最高法院六十七年度台上字第二六六二號判例參照）。查被告
      甲○○於其離開包廂前均未持有丙○○之行動電話，且依證人戊○○於本院審
      理時證述：「（你有沒有看到乙○○離開的時候有無與甲○○交談？）沒有，
      他只有說他去接朋友。（最後甲○○離開的時候，是否一個人跑掉？）是的。
      （甲○○離開ＫＴＶ的時候，有無看到乙○○跟甲○○一起離開？）沒有。（
      當你們四個人都在包廂裡面的時候，有無注意到被告二人有無交談？）我沒有
      注意到。」等語，亦不足證明被告二人間對於侵占犯行事前已有共謀。
五、綜上所述，依現存卷證資料，尚不足證明被告乙○○有何準強盜犯意及行為、被
    告甲○○有何侵占犯意及行為。此外復查無其他積極證據，足資證明被告乙○○
    有共同準強盜之犯行、被告甲○○有共同侵占之犯行，依照上開說明，自應就此
    部分分別為被告乙○○、甲○○無罪之諭知。
據上論斷，應依刑事訴訟法第二百九十九條第一項前段、第三百零一條第一項，刑法
第三百三十五條第一項、第三百二十九條、第三百二十八條第一項、第四十一條第一
項前段、第四十七條，罰金罰鍰提高標準條例第一條前段、第二條，判決如主文。
本案經檢察官陳玉萍到庭執行職務
中　　　華　　　民　　　國　　九十三　　年　　　六　　　月　　 十一 　　日
                                      臺灣臺北地方法院刑事第十六庭
                                      　　審判長法　官  劉嶽承
                                      　　　　　法　官  林麗真
                                      　　　　　法　官  胡宗淦
右正本證明與原本無異。
如不服本判決，應於判決送達後十日內向本院提出上訴狀（應抄附繕本）。告訴人或
被害人如對於本判決不服者，應具備理由請求檢察官上訴，其上訴期間之計算係以檢
察官收受判決正本之日期為準。
                                          　　　書記官  張耀鴻
中　　　華　　　民　　　國　　九十三　　年　　　六　　　月　　 十一 　　日
附錄法條：
中華民國刑法第三百三十五條
(普通侵占罪)
意圖為自己或第三人不法之所有，而侵占自己持有他人之物者，處五年以
下有期徒刑、拘役或科或併科一千元以下罰金。
前項之未遂犯罰之。
中華民國刑法第三百二十九條
(準強盜罪)
竊盜或搶奪，因防護贓物、脫免逮捕或湮滅罪證，而當場施以強暴脅迫者
，以強盜論。
中華民國刑法第三百二十八條
意圖為自己或第三人不法之所有，以強暴、脅迫、藥劑、催眠術或他法，
至使不能抗拒，而取他人之物或使其交付者，為強盜罪，處五年以上有期
徒刑。
以前項方法得財產上不法之利益或使第三人得之者，亦同。
犯強盜罪因而致人於死者，處死刑、無期徒刑或十年以上有期徒刑；致重
傷者，處無期徒刑或七年以上有期徒刑。
第一項及第二項之未遂犯罰之。
預備犯強盜罪者，處一年以下有期徒刑、拘役或三千元以下罰金。
